【裁判字號】    93,勞訴,48
【裁判日期】    950308
【裁判案由】    給付退休金
【裁判全文】
臺灣士林地方法院民事判決              93年度勞訴字第48號
原      告  甲○○○○○ ○○.
                    Ganbi.
                    Bangk.
訴訟代理人  匡乃俊律師
複代理人    沈棱律師
被      告  台灣開利股份有限公司
法定代理人  鍾雅麟
訴訟代理人  余天琦律師
            李俊瑩律師
            羅淑文律師
上列當事人間給付退休金事件，本院於民國95年1 月17日言詞辯
論終結，判決如下：
    主  文
原告之訴及假執行之聲請均駁回。
訴訟費用由原告負擔。
    事實及理由
壹、程序部分：
一、按訴狀送達後，原告不得將原訴變更或追加他訴，但請求之
    基礎事實同一，擴張或減縮應受判決事項之聲明，或不甚礙
    被告之防禦及訴訟之終結者，不在此限，民事訴訟法第255
    條第1項第2款、第3款、第7款分別定有明文。本件原告起訴
    狀所載聲明第1項為：「被告應給付原告新臺幣（下同）
    4,394,510元，及自民國89年5月31日起至清償日止，按年息
    5%計算之利息。」嗣於94年12月5 日撤回其關於退休金部分
    之請求，而具狀變更其聲明第1 項請求之金額為1,609,065
    ，再於94年12月9 日變更其請求金額為1,521,285 元。經核
    原告訴之變更，係基於同一基礎事實，而減縮應受判決事項
    之聲明，且不甚礙被告之防禦及訴訟之終結，依前開法條規
    定，其訴之變更應予准許，先予敘明。
二、被告之法定代理人原為乙○○，嗣於訴訟繫屬中變更為鍾雅
    麟，有公司基本資料查詢附卷可稽，被告聲請承受訴訟，應
    予准許。
貳、得心證的理由：
一、原告起訴主張：原告自80年3月1日起受僱於被告，並訂立僱
    傭契約（Employment Agreement），期滿後原告仍於被告公
    司任職，嗣被告再分別於83年11月14日、86年10月24日以調
    薪函展延原告之服務期限，迄原告於89年5 月1 日經被告准
    予退休時為止，合計接續任職9 年2 月（即110 個月）。如
    原告不適用本國勞動基準法，而係參加美國開利國際股份有
    限公司（Carrier International Corporation）（下 稱「
    美國開利總公司」）退休計畫，則被告自不應於原告薪資中
    扣除勞工保險費用及退休準備金，惟原告任職期間，被告按
    月於原告薪資中，扣除勞工保險費（前34個月為每月521 元
    ，後76個月為每月546 元），並按月扣除13,305元之退休準
    備金，則原告於被告服務期間，未依兩造僱傭契約全額給付
    薪資予原告，顯已違反勞動基準法第22條之工資全額給付原
    則，其預扣之金額包括勞工保險費用59,210元（計算式：
    521x34+ 546 x76=59,210）、110 個月的退休準備金共計
    1,463,550 元（計算式：13,305x110=1,463,550），依勞動
    基準法第22條第2 項之工資全額給付原則及不當得利返還請
    求權，聲明請求判決：(1)被告應給付原告1,521,285 元，及
    自起訴狀繕本送達翌日起至清償日止，按年息5%計算之利息
    。(2)原告願供擔保，請准宣告假執行。
二、被告則辯稱：美國開利總公司指派原告至臺灣為被告工作時
    ，業於80年3 月1 日，將明確記載原告之薪資報酬、預定在
    臺工作時間、搬家及子女教育補助、稅捐及退休金與福利計
    畫等工作條件之指派函件（Interoffice Letter）提供予原
    告，原告同意所載條件，並於同年5 月簽署同意函，於第8
    條約定：「Pension /Benefit Plans：You will continue
    to participate in all Carrier/UTC medical,pension
    and saving plans」。換言之，原告於為被告工作後，仍繼
    續參加美國開利總公司之退休金制度，該制度係由雇主及員
    工每月各提撥一部分之金額作為員工之退休金，於員工符合
    退休條件時即給付予員工，原告所指薪資單中遭扣款之金額
    ，即美國開利總公司為原告提撥的退休準備金，非屬原告薪
    資，應匯入美國開利總公司之員工退休帳戶，非直接按月給
    付原告，故於計算原告每月淨所得時應列入扣減欄中扣減之
    ，惟該退休準備金仍應列為原告之收入（毛收入）；又依被
    告提供予原告之調動說明，原告在被告任職時，薪資項目只
    包括Base salary （基本薪資）、Transfer Allowance（調
    動津貼）、Hardship Allowance（補助津貼），每月13,305
    元則為被告另外提撥的退休金，非屬原告薪資，被告並未不
    當扣減原告薪資；又被告代原告扣繳勞工保險費用，係基於
    勞工保險條例之規定，亦無何未全額給付工資之情。並聲明
    請求判決：原告之訴駁回；如受不利判決，願供擔保請准宣
    告免為假執行。
三、兩造不爭執之事實及證物：
  (一)原告自80年3 月1 日起受僱於被告，並訂立僱傭契約，契約
    期滿後原告於被告公司繼續任職，嗣被告分別於83年11月14
    日、86年10月24日以調薪函展延原告之服務期限，原告任職
    至89年5 月1 日止，合計接續任職期間為9 年2 月（即110
    個月）。此有Employment Agreement、Interoffice Letter
    （本院士林簡易庭93年度士勞調字第12號卷〈下稱「調解卷
    」〉，第12頁至第17頁參照）。
  (二)原告薪資單之真正（調解卷第19頁參照）。
  (三)被告每月於原告薪資中代為扣繳勞工保險費用，87年12月前
    為每月521 元，88年1 月後為每月546 元（調解卷第19頁、
    第20頁參照）。
  (四)調解卷第21頁至第22頁證物之真正。
  (五)本院卷一，第44頁至第46頁證物之真正。
四、本件應審酌之爭點為：被告是否每月自原告薪資中不當扣減
    13,305元及勞工保險費？原告是否得請求被告返還？（本院
    卷二，第51頁參照）
    茲析述如下：
  (一)關於被告是否自原告薪資中每月不當扣除13,305元之爭點：
    1.依兩造之僱傭契約，原告於被告任職期間，其薪資結構包
      括Base salary 、Transfer Allowance、Hardship
      Allowance （本院卷一，第44頁參照），亦即原告薪資單
      （調解卷第19頁參照）上所列之Compensation-Taiwan （
      其金額179,400 元與調薪函上所列Base salary 之金額相
      同，調解卷第17頁、第19頁參照）、Transfer Allowance-
      Taiwan、Hardship Allowance-Taiwan ，至薪資單上所列
      Pension-Home Country項目，則非兩造僱傭契約約定原告
      每月應領薪資之一部分，故原告主張薪資單上所載
      Pension-Home Country項目之金額亦為原告薪資之一部分
      ，被告不得扣減云云，已有未洽。
    2.兩造僱傭契約另約定：「Pension /Benefit Plans：You
      will continue to participate in all Carrier/UTC
      medical,pension and saving plans」（「你（指原告）
      將會繼續參加美國開利總公司所有的醫療、退休及儲蓄計
      畫」，本院卷一，第46頁參照），則美國開利總公司為履
      行使原告繼續參與總公司退休計畫之約定，而按月提撥退
      休準備金13,305元，並以Pension-Home Country項目列於
      原告薪資單，亦與兩造僱傭契約之約定無違；又Pension
      （退休金、退休準備金）為受僱人於退休後可期望取得之
      金錢，亦係受僱人勞動之對價，故被告將原告未來可取得
      之退休準備金列入薪資單中之"Gross Revenue" （毛收益
      ）項目，使原告得以知悉其為被告服勞務，而於現在及未
      來所可取得之薪資及退休金等全部對價，亦為合理；況
      Pension 係為保障受僱人退休後之生活，依其性質及給付
      目的，當無按月先行給付予被告之理，故雖列入毛收益，
      但於按月給付原告之實際金額中則予扣減之，亦與退休準
      備金之目的相符。
    3.綜上所述，原告主張其薪資單所載Pension-Home Country
      項目所示金額為原告每月應領之薪資，被告將之全額扣除
      而未於當月給付予原告，係違反工資全額給付原則云云，
      ，洵無足取。
  (二)關於被告是否不當扣除勞保費用共計59,210元之爭點：
    按勞工保險之目的係為保障勞工生活，促進社會安全，而年
    滿15歲以上，60歲以下，受僱於5 人以上公司行號之員工，
    應以其雇主或為投保單位，全部參加勞工保險，勞工保險條
    例第1 條、第6 條定有明文。又勞工保險費之計算及給付方
    式，依勞工保險條例第15條第1 款、第16條第1 項第1 款規
    定，就普通事故保險，被保險人（即受僱人）應負擔20% ，
    投保單位（即雇主）負擔70% ，其餘10% 由中央政府全額補
    助，而被保險人應自行負擔之保險費，由投保單位負責扣、
    收繳，並須於次月底前，連同投保單位負擔部分一併向保險
    人繳納。依前開規定，原告自應以被告為投保單位，參加勞
    工保險，且其保險費用之繳納應由被告於原告薪資中代為扣
    除或收繳後，向保險人繳納，從而被告代原告扣繳勞工保險
    費，於法自無違誤。原告就被告自薪資中代扣繳之保險費金
    額並未爭執，惟以：因被告未將原告列入臺灣之退休計畫，
    故原告亦應未列入勞保計畫，縱被告應為原告投保勞工保險
    ，亦應將薪資全額原告後再由原告回繳予被告由被告統一辦
    理云云，據以主張被告不應自原告應領薪資中扣繳勞工保險
    費用共計59,210元，該筆款項應返還予原告云云，對前開勞
    工保險條例相關規定容有誤會，非有理由。
五、綜上所述，原告主張被告於給付薪資時，扣減勞工保險費用
    及薪資單所載Pension-Home Country項目所示金額，係違反
    工資全額給付原則，且有不當得利云云，即屬無稽，從而原
    告依勞動基準法第22條及不當得利之法律關係，請求被告給
    付1,521,285 元，及自起訴狀繕本送達翌日起至清償日止，
    按年息5%計算之利息，為無理由，應予駁回；其假執行之聲
    請，因訴之駁回而失所附麗，應併予駁回。
六、兩造其餘主張舉證及攻擊防禦方法，於判決結果不生影響，
    無庸一一論述，附此敘明。
七、據上論結，原告之訴為無理由，依民事訴訟法第78條，判決
    如主文。
中    華    民    國    95    年    3     月    8     日
                  民事第二庭  法  官  王怡雯
以上正本證明與原本無異。
如對本判決上訴須於判決送達後20日內向本院提出上訴狀。
中    華    民    國    95    年    3     月    16    日
                              書記官  陳映羽


司法院資訊處製作；財團法人民間司法改革基金會備份。
